臺灣高等法院臺南分院刑事判決　　　　　九十年度上更(一)字第五六八號　　　 潛
　　　上　訴　人
　　　即　被　告　乙　○　○
　　　選任辯護人　楊　惠　雯　律師
右上訴人因毒品危害防制條例案件，不服臺灣臺南地方法院八十七年度訴字第五五八
號中華民國八十七年十月一日第一審判決（起訴案號：臺灣臺南地方法院檢察署八十
七年度偵字第三二八三號，併辦案號：同上署八十七年度偵字第七○一八號），提起
上訴，經判決後，由最高法院發回更審，本院判決如左：
      主      文
原判決撤銷。
乙○○無罪。
      理      由
一、公訴意旨以：被告乙○○曾於民國（下同）八十三年間，因違反藥事法等案件，
    經臺灣屏東地方法院判處有期徒刑十月確定，於八十五年三月二十三日執行完畢
    後，猶不知悔改，復基於概括犯意，自八十七年二月初，以號碼0000000
    000號呼叫器與甲○○（由原審法院併案審理）聯絡妥販賣交付毒品海洛因之
    時間、地點、數量、價格後，先後三次在高速公路楠梓交流道下方，以每三包海
    洛因新台幣（下同）三萬元之價格，販賣交付毒品海洛因予甲○○，每次得款三
    萬元。八十七年三月二日，甲○○復以上開呼叫器與乙○○聯絡後，同日下午一
    時許，乙○○即持三包海洛因至台南縣新市鄉○○路六巷十九弄二十號甲○○住
    處，以三萬元之價格販賣交付予甲○○，嗣於八十七年三月四日經警在台南縣新
    市鄉○○路一六八巷十四號前當場查獲甲○○，並從其身上起出其向乙○○購買
    之毒品海洛因三包（含裝重九‧二六公克）。認被告涉犯肅清煙毒條例第五條第
    一項販賣毒品海洛因罪嫌云云。
二、公訴人認被告涉犯販賣毒品海洛因罪嫌，端以購買毒品之甲○○於警訊、偵查中
    之指述，及甲○○購得之海洛因三包扣案為所憑依據。訊據被告堅詞否認有販賣
    毒品海洛因犯行，辯稱：伊未販賣海洛因，甲○○是誣陷的，八十七年三月二日
    並無電話記錄顯示甲○○曾以住家電話聯絡伊購買毒品之記錄等詞。
三、按犯罪事實應依證據認定之，無證據不得推定其犯罪事實，刑事訴訟法第一百五
    十四條定有明文。所謂犯罪事實之證據，係指足以認定被告確有犯罪行為之積極
    證據而言，該項證據且須適合被告犯罪事實之認定，始得採為斷罪資料（最高法
    院二十九年上字第三一○五號、五十三年台上字第二七五○判例參照）。又共同
    被告不利於己之陳述，固得採為其他共同被告犯罪之證據，惟此項不利之陳述，
    須無瑕疵，而就其他方面調查，又與事實相符，始得採為其他共同被告犯罪事實
    之認定（最高法院四十六年台上第四一九號判例參照）。
四、經查：
(一)共同被告甲○○雖於警訊、偵查中指稱向被告購買毒品海洛因等詞，據甲○○於
    八十七年三月四日警訊時供稱：「該三包海洛因是我於八十七年三月二日由一綽
    號『阿銘』之男子拿至我家以新台幣三萬元賣給我該三包海洛因。」、「我於八
    十七年三月二日在住處打『乙○○』之呼叫器，但乙○○未回電，就直接拿三包
    海洛因至我家賣給我。」、「乙○○分別於八十七年二月初，我買了新台幣三萬
    元計三包，八十七年二月中旬、八十七年二月底分別買了三包，計每次新台幣三
    萬元，第四次就是八十七年三月二日共計四次。」「第一次、第二次、第三次均
    在高速公路楠梓交流道下購買，由我一人獨自開車前往購買。」等語（見警卷第
    四、五頁）；於八十七年三月五日檢察官偵訊時供稱：「扣案之三包海洛因是葯
    頭『阿明』我先向他買三包共三萬元。」、「『明仔』是恒春人，就是口卡上的
    『乙○○』。」、「打呼叫器向他買過四次，每次三萬元。」（見偵查卷第十四
    頁背面、第十五頁）。被告則自原審通緝到案後迄至本院前後審審理，均堅詞否
    認有販賣毒品海洛因予甲○○，甚至於本院審理時供稱：我只吸食安非他命，無
    沾過海洛因等語（見本院上更一卷第八十四頁），經核閱卷附被告之前案紀錄表
    ，被告甲○○於八十七年三月四日被查獲之前之前科資料，於八十一年間、八十
    二年間、八十三年間、八十四年間、八十六年間，均犯違反麻醉藥品管理條例罪
    ，分別判處有期徒刑六月、八月、七月、四月、七月確定，有臺灣高等法院被告
    全國前案紀錄表在卷可參，亦無施用毒品海洛因紀錄，是甲○○指述被告持有毒
    品海洛因販賣予他，存有可疑。
(二)甲○○於八十七年三月四日被查獲時之警訊供稱：「該三包海洛因是我於八十七
    年三月二日由一綽號『阿銘』之男子拿至我家以新台幣三萬元賣給我該三包海洛
    因。」、「我於八十七年三月二日在住處打『乙○○』之呼叫器，但乙○○未回
    電，就直接拿三包海洛因至我家賣給我。」云云，被告於原審八十七年七月十日
    調查時亦承認：「好像有0000000000號呼叫器，但用沒幾天就不用了
    。」等語（見一審卷第五十一頁背面），然原審調閱甲○○家中0000000
    號電話通聯記錄顯示（見一審卷第一二四至一二八頁），於八十七年三月二日未
    曾有聯絡呼叫器0000000000號之受話紀錄，而甲○○之警訊筆錄係於
    八十七年三月四日制作，距甲○○所供向被告購買之時間八十七年三月二日，僅
    差距二天，是否有打被告之呼叫器，記憶猶新不致記錯，況本院質之甲○○：「
    是否會拿到你家或你到他家去拿？」答稱：「沒有拿到我家，我也不知對方之家
    ，都約在外面交貨。」（見本院上更一卷第四十二頁），亦核與甲○○警訊所供
    ：「（被告）就直接拿三包海洛因至我家賣給我。」等語不符，是甲○○此部分
    不利於被告之證述，存有瑕疵，且與事實不符，依上開說明，不得採為被告販賣
    毒品海洛因之認定。警方固於八十七年三月四日，在台南縣新市鄉○○路一六八
    巷十四號前當場查獲甲○○，並從其身上起出毒品海洛因三包扣案，該三包白色
    粉末經送法務部調查局檢驗結果，係海洛因，驗後淨重八‧七五公克，包裝重○
    ‧五八公克，此有該局編號（電腦條碼000000000）鑑定通知書可稽（
    見一審卷第十七頁），此亦僅能證明甲○○持有毒品海洛因三包被查獲，尚無法
    佐證此三包毒品海洛因係甲○○向被告購買之情事。
(三)另甲○○於八十七年三月四日被查獲時之警訊供稱：「乙○○分別於八十七年二
    月初，我買了新台幣三萬元計三包，八十七年二月中旬、八十七年二月底分別買
    了三包，計每次新台幣三萬元，第四次就是八十七年三月二日共計四次。」「第
    一次、第二次、第三次均在高速公路楠梓交流道下購買，由我一人獨自開車前往
    購買。」等語，於八十七年三月五日檢察官偵訊時供稱：「打呼叫器向他買過四
    次，每次三萬元。」等語。而甲○○家中0000000號電話通聯記錄顯示（
    見一審卷第一二四至一二八頁），八十七年二月一日至十日間，未曾有聯絡呼叫
    器0000000000號之受話紀錄，甲○○指述已有瑕疵。至甲○○家中0
    000000號電話通聯記錄顯示，與呼叫器0000000000號之聯絡，
    於八十七年二月十一日、十二日、十三日各一通，二月十六日二通及二月二十四
    日、二十五日各一通聯絡紀錄，亦與被告甲○○所供前後三次電話聯絡不符，且
    該聯絡紀錄，因無法查得其通話內容，亦無法證明係甲○○向被告購買毒品海洛
    因之聯絡電話，是甲○○警訊、偵查中之指述，尚無法證明與事實相符。
(四)綜上所述，本件公訴人指訴被告販賣毒品海洛因罪嫌，所憑共同被告甲○○於警
    訊、偵查中之片面供述，既存有瑕疵，亦無法證明與事實相符，依前揭最高法院
    四十六年台上第四一九號判例說明，自難以採為被告有販賣毒品海洛因犯罪事實
    之認定依據，是被告被訴販賣毒品海洛因罪嫌，尚屬不能證明。
(五)移送併辦意旨另以：被告乙○○與黃美惠、陳錫樵等人基於共同之犯意，於八十
    七年六月十五日五時許，在台南縣七股鄉永吉村二二號分配毒品海洛因，嗣於前
    揭時間經警查獲黃美惠、陳錫樵二人，並取出黃美惠所有之安非他命五十六點二
    公克、海洛因零點四公克等物，據黃美惠供稱其所有之安非他命係向乙○○所購
    買，因認被告涉有販賣毒品犯行。經查：被告乙○○堅決否認於八十七年六月十
    五日五時許，在台南縣七股鄉永吉村二二號與黃美惠等人分配毒品海洛因，及販
    賣海洛因與黃美惠之犯行；且綜觀卷內資料，除移送書之記載外，並無證據足以
    證明被告曾出現該處；又黃美惠於八十七年六月十五日檢察官偵查中供稱：「安
    非他命是向一個叫『阿敏』的人買的，是口卡上的乙○○沒錯」「一次在八十七
    年五月份之時買的，他約我在楠梓交流道處交貨給我，他拿一包給我賣我二萬元
    ，數量我不清楚」「打呼叫器給他，號碼我忘記了，號碼我有交給警方」，係供
    稱向乙○○購買安非他命，並未供稱向乙○○購買海洛因之事；此外，復查無其
    他積極證據足以證明被告曾販賣海洛因予黃美惠，自難以繩之被告有販賣毒品海
    洛因之犯行，自不足以證明併案部分與本件販賣毒品海洛因部分有連續犯之裁判
    上一罪關係，予併案審理。而被告涉嫌販賣安非他命部分，應退回檢察官另行偵
    辦。
五、原審未詳予調查，遽對被告論罪科刑，尚有未洽。被告上訴意旨，否認犯罪，並
    指摘原判決不當，為有理由，自應由本院撤銷改判，另為被告無罪之判決。
六、據上論斷，應依刑事訴訟法第三百六十九條第一項前段、第三百六十四條、第三
    百零一條第一項，判決如主文。
本案經檢察官林炎昇到庭執行職務。
中  華  民  國      九十一      年        四        月      二十四      日
                                臺灣高等法院臺南分院刑事第一庭
                                    審判長法官  茆    臺    雲
                      法官  李    文    福
                                          法官  蔡    長    林
右正本證明與原本無異。
如不服本判決，應於判決送達後十日內向本院提出上訴狀，其未敘述理由者並應於提
出上訴狀後十日內向本院補提理由書（應附繕本）。
                                    法院書記官  李    培    薇
中  華  民  國      九十一      年        四        月      二十五      日
